臺灣高等法院刑事判決　　　　　　　　94年度上訴字第1657號
上　訴　人
即　被　告　甲○○
選任辯護人　吳發隆　律師
上列上訴人因違反槍砲彈藥刀械管制條例等案件，不服臺灣臺北
地方法院94年度訴字第296號，中華民國94年4月29日第一審判決
（起訴案號：臺灣臺北地方法院檢察署94年度偵字第731號），
提起上訴，本院判決如下：
    主  文
上訴駁回。
    事  實
一、甲○○明知未經許可，不得持有具殺傷力之子彈及可發射子
    彈具有殺傷力之各式槍砲，於民國（下同）93年12月29日某
    時，在台北市○○區○○路4段21巷爬山時，在路旁拾獲不
    詳之人所丟棄，由仿FN廠半自動手槍製造之玩具金屬手槍換
    裝土造金屬槍管改造而成之具有殺傷力改造手槍1支（含彈
    匣1個，槍枝管制編號0000000000號）、具殺傷力之土造子
    彈（內具直徑約7.0mm之土造金屬彈頭）2顆，及不具殺傷力
    之改造子彈3顆（此部分不構成犯罪），竟未經許可而持有
    上開改造玩具手槍及土造子彈，並將之置於其隨身手提包內
    藏置。嗣於同年月31日14時40分許，甲○○將上開槍彈置於
    其隨身攜帶手提包內，攜往其友人楊宏瑞位於台北市○○區
    ○○街166號1樓之住處，為警在上址查獲，並扣得具殺傷力
    之仿FN廠半自動手槍製造改造玩具手槍1支（含彈匣1個，槍
    枝管制編號0000000000號）、具殺傷力之土造子彈（內具直
    徑約7.0mm之土造金屬彈頭）2顆。
二、案經台北市政府警察局大安分局報請臺灣臺北地方法院檢察
    署檢察官偵查起訴。
    理  由
一、認定犯罪事實的證據及理由：
  (一)上揭犯罪事實，業據上訴人即被告甲○○於警詢、偵查及審
    理時供承不諱，並有扣案之改造玩具手槍1支（含彈匣1個，
    槍枝管制編號0000000000號）、土造子彈（內具直徑約7.0m
    m之土造金屬彈頭）2顆扣案可資佐證。
  (二)又上開扣案物品，經內政部警政署刑事警察局鑑驗結果，為
    ：「一、送鑑改造手槍1支（槍枝管制編號0000000000），
    認係由仿FN廠半自動手槍製造之金屬玩具手槍，換裝土造金
    屬槍管改造而成之改造手槍，機械性能良好，可擊發適用之
    子彈，認具殺傷力。」、「二、送鑑子彈5顆，鑑驗情形如
    下：(一)2顆，認均係土造子彈（內具直徑7.0mm之土造金屬彈
    頭），經採樣1顆試射（業經鑑驗試射銷燬），可擊發，認
    具殺傷力。(二)3顆，認均係由外徑約9.00mm之玩具槍用金屬
    彈殼加裝直徑約7.7mm之土造金屬彈頭組合而成之改造之彈
    ，經採樣1顆試射，無法擊發，認不具殺傷力」，是扣案之
    仿FN廠半自動手槍製造之改造玩具手槍1支（含彈匣1個，槍
    枝管制編號0000000000號）及土造子彈2顆（內具直徑約7.0
    mm之土造金屬彈頭）均係屬槍砲彈藥刀械管制條例列管之槍
    砲及子彈無訛，有該局94年1月17日刑鑑字第0940002163號
    鑑驗通知書可憑（見偵查卷第40頁）。
二、論罪科刑的理由：
  (一)查被告行為後，槍砲彈藥刀械管制條例業於94年1月26日修
    正公布施行，刪除第11條，並修正第8條，將修正前第11條
    第4項移入修正後第8條第4項，將原規定：第11條第4項之法
    定刑「處一年以上七年以下有期徒刑，併科新台幣700萬元
    以下罰金」，提高為「處三年以上十年以下有期徒刑，併科
    罰金新台幣700萬元以下罰金」，茲比較新舊法之結果，以
    修正前之槍砲彈藥刀械管制條例第11條第4項之規定，有利
    於被告，故依刑法第2條第1項後段之規定，應適用修正前之
    該條例第11條第4項之規定論處。故核本件被告所為，係犯
    修正前之槍砲彈藥刀械管制條例第11條第4項之未經許可持
    有可發射子彈具有殺傷力之改造玩具手槍罪、同條例第12條
    第4項之未經許可持有子彈罪。
  (二)又被告一行為觸犯修正前槍砲彈藥刀械管制條例第11條第4
    項之未經許可持有可發射子彈具有殺傷力之改造玩具手槍罪
    及同條例第12條第4項之未經許可持有子彈罪間，為想像競
    合犯，依刑法第55條之規定，應從較重之修正前槍砲彈藥刀
    械管制條例第11條第4項之未經許可持有可發射子彈具有殺
    傷力之改造玩具手槍罪處斷。
  (三)原審以被告上開犯行，罪證明確，而適用修正前槍砲彈藥刀
    械管制條例第11條第4項、同條例第12條第4項，刑法第2條
    第1項但書、第11條前段、第55條、第42條第2項、第38條第
    1項第1款，罰金罰鍰提高標準條例第2條，現行法規所定貨
    幣單位折算新台幣條例第2條，並審酌被告拾獲他人棄置之
    槍、彈後，竟未經許可無故持有，對社會治安隱藏之危害甚
    大，本應重罰，惟念尚無將之為不法使用，又犯罪時間非長
    ，及其犯罪後坦承犯行，犯罪後態度良好，及被告之素行、
    生活狀況、智識程度等一切情狀，判處有期徒刑一年貳月，
    併科罰金新台幣六萬元，並就罰金刑部分諭知易服勞役之折
    算標準，又說明扣案之具有殺傷力之仿FN廠半自動手槍製造
    之改造玩具手槍1支（含彈匣1個，槍枝管制編號0000000000
    號）及土造子彈1顆（內具直徑7.0mm之土造金屬彈頭），均
    為違禁物，均應依刑法第38條第1項第1款之規定，併予宣告
    沒收。另扣案之土造子彈1顆（內具直徑7.0mm之土造金屬彈
    頭），雖具殺傷力，然因於鑑驗過程中擊發而滅失，均不另
    為宣告沒收之諭知。又警方於被告隨身攜帶之手提背包內另
    查獲之改造子彈3顆，經鑑驗結果，認均係由外徑約9.0mm之
    玩具槍用金屬彈殼加裝直徑約7.7mm之土造金屬彈頭組合而
    成之改造子彈，經採樣1顆試射，無法擊發，認不具殺傷力
    ，有前開槍彈鑑定書函在卷可按，是上開改造子彈3顆非屬
    違禁物，無從宣告沒收。經核原判決上開認事用法，洵無違
    誤，量刑亦屬妥適。被告上訴徒以請求宣告緩刑而指摘原判
    決不當，但查被告未經許可無故持有具有殺傷力之槍、彈，
    此犯行對社會治安隱藏之危害甚大，雖然被告犯後態度尚佳
    ，但鑑於非法持有槍彈對社會安全之危害甚鉅，且被告於83
    年間亦曾因槍砲彈藥刀械管制條例案件，被判處有期徒刑四
    月，有其前科表在卷可稽，本案自不宜宣告緩刑，其上訴為
    無理由，應予駁回。
三、對於其餘公訴事實之判斷理由：
  (一)公訴意旨另以：被告於上述時、地，拾獲上開改造玩具手槍
    及土造子彈，竟意圖為自己不法之所有，將之侵占入己等情
    ，因認被告另涉有刑法第337條之侵占遺失罪嫌。
  (二)按犯罪事實應依證據認定之，無證據不得認定犯罪事實，刑
    事訴訟法154條第2項定有明文。又認定犯罪事實所憑之證據
    ，雖不以直接證據為限，間接證據亦包括在內，然而無論直
    接或間接證據，其為訴訟上之證明，須於通常一般之人均不
    致有所懷疑，而得確信其為真實之程度者，始得據為有罪之
    認定，倘其證明尚未達到此一程度，而有合理之懷疑存在時
    ，事實審法院在心證上無從為有罪之確信，自應為無罪之判
    決（參見最高法院76年度台上字第4986號判例意旨）。又刑
    法第337條之侵占遺失物或離本人所持有之物罪，係以行為
    人於行為時所拾得且據為己有之標的物，尚屬他人所有之物
    ，為其構成要件，是行為人所取得者係屬他人之物，自應以
    嚴格證據證明之，不能僅據行為人拾得某物品之事實，當然
    推定其觸犯上揭罪名。
  (三)經查，前開槍、彈係被告於爬山時，在台北市○○區○○路
    4段21巷路旁拾獲等情，固據被告坦承不諱。按槍、彈係法
    律明定禁止持有之管制物品，持有槍、彈即已構成犯罪，故
    違法持有槍、彈之人，除非作為供犯罪之用或預備犯罪之用
    而隨身攜帶外，莫不以隱密之方式予以藏匿，且即使隨身攜
    帶亦會隨時注意，鮮有遺失或遭竊而脫離本人持有之情形，
    反之，非法持有槍、彈者，在恐遭查獲遭受刑事追訴、又不
    願自首或報繳之情形下，而將槍、彈棄置者，亦所在多有，
    與一般所拾獲之皮夾、證件、現金、手錶等物品，均係具有
    通常使用目的經濟價值之情形不同，故被告所拾獲之槍、彈
    ，或係他人遺失者，或係他人因畏罪而棄置者，自均有可能
    。而本案既無法證明該等槍、彈之原先持有人，亦無法證明
    係遺失物或因其他原因脫離本人持有之物，則被告雖於拾獲
    後自行持有，亦與刑法第337條之罪之構成要件不相適合。
    此部分顯有合理懷疑存在，尚屬不能證明被告犯罪。惟因公
    訴人認該部分與前揭論罪科刑部分，有想像競合犯之裁判上
    一罪關係，原判決就此部分認不能證明犯罪，但依法不另為
    無罪之諭知，亦核無不合。
據上論斷，應依刑事訴訟法第368條，判決如主文。
本案經檢察官林炳雄到庭執行職務。
中　　華　　民　　國　　94　　年　　7 　　月　　8　　日
　　　　　　　　　刑事第十三庭  審判長法　官  劉景星
                                      法  官  李春地
                                      法  官  陳志洋
以上正本證明與原本無異。
如不服本判決，應於收受送達後十日內向本院提出上訴書狀，其
未敘述上訴之理由者並得於提起上訴後十日內向本院補提理由書
（均須按他造當事人之人數附繕本）。
                                      書記官  王韻雅
中　　華　　民　　國　　94　　年　　7 　　月　　11　　日
附錄：本案論罪科刑法條全文
修正前槍砲彈藥刀械管制條例第11條：
未經許可，製造、販賣或運輸第4條第1項第1款所稱其他可發射
金屬或子彈具有殺傷力之各式槍砲者，處五年以上有期徒刑，併
科新臺幣1,000萬元以下罰金。
未經許可，轉讓、出租或出借前項所列槍砲者，處三年以上十年
以下有期徒刑，併科新臺幣700萬元以下罰金。
意圖供自己或他人犯罪之用，而犯前二項之罪者，處無期徒刑或
七年以上有期徒刑，併科新臺幣1,000萬元以下罰金。
未經許可，持有、寄藏或意圖販賣而陳列第1項所列槍砲者，處
一年以上七年以下有期徒刑，併科新臺幣700萬元以下罰金。
第 1 項至第 3 項之未遂犯罰之。
槍砲彈藥刀械管制條例第12條：
未經許可，製造、販賣或運輸子彈者，處一年以上七年以下有期
徒刑，併科新台幣500萬元以下罰金。
未經許可，轉讓、出租或出借子彈者，處六月以上五年以下有期
徒刑，併科新台幣300萬元以下罰金。
意圖供自己或他人犯罪之用，而犯前二項之罪者，處三年以上十
年以下有期徒刑，併科新台幣 700萬元以下罰金。
未經許可，持有、寄藏或意圖販賣而陳列子彈者，處五年以下有
期徒刑，併科新台幣300萬元以下罰金。
第 1 項至第 3 項之未遂犯罰之。
